臺灣彰化地方法院北斗簡易庭小額民事判決
110年度斗小字第316號
原      告  華南產物保險股份有限公司

法定代理人  陳文智  
訴訟代理人  陳嘉君  
複  代理人  陳品宏  
被      告  邱世民  

訴訟代理人  薛丞傑  

上列當事人間請求損害賠償事件，本院於民國110年10月19日言
詞辯論終結，判決如下：
    主    文
原告之訴駁回。
訴訟費用新臺幣壹仟元由原告負擔。 
    事實及理由
一、按訴狀送達後，原告不得將原訴變更或追加他訴；但擴張或
    減縮應受判決事項之聲明者，不在此限，民事訴訟法第255
    條第1 項第3 款定有明文。此規定於小額訴訟程序仍適用之
    ，此參同法第436條之23準用同法第436條第2項規定自明。
    查本件原告起訴時聲明原為：被告應給付原告新臺幣（下同
    ）59,742元，及自起訴狀繕本送達翌日起至清償日止，按年
    息5%計算之利息；嗣於民國109年9月13日當庭變更聲明為被
    告應給付原告33,024元，及自起訴狀繕本送達翌日起至清償
    日止，按年息5%計算之利息，核屬減縮應受判決事項之聲明
    ，合於前揭規定，應予准許。
二、原告主張：訴外人林燕菁於108年11月23日18時7分許，駕駛
    車牌號碼0000-00號自用小客車（下稱系爭A車），行經彰化
    縣○○市○道0號199公里300公尺南向外側時，因未保持行車安
    全距離而撞擊原告所承保訴外人沈柏宏所有並駕駛之車牌號
    碼000-0000號自用小客車（下稱系爭B車），致系爭B車推撞
    訴外人姚智豪所駕駛之車牌號碼0000-00號自用小客車（下
    稱系爭C車），後被告駕駛車牌號碼0000-00號自用小客車（
    下稱系爭D車），因未保持行車安全距離又撞擊系爭A車，導
    致系爭A車再推撞系爭B車，系爭B車經上開撞擊後造成受損
    ，支出修復工資146,997元、烤漆25,000元，零件費用148,3
    22元折舊後為48,160元，故系爭B車合理修復費用為220,157
    元，而因系爭B車依保險契約之約定已達全損狀態，經原告
    依保險契約賠付被保險人421,080元，另原告將系爭B車殘體
    出售又取回22,800元，又被告對本件車禍應負擔15%即33,02
    4元之責，爰依侵權行為損害賠償及保險代位之法律關係，
    提起本件訴訟等語。並聲明：如上開變更聲明所示。
三、被告則抗辯略以：伊看不到有任何要對系爭B車之損害負責
    之處等語。並聲明：原告之訴駁回。
四、得心證之理由：
  ㈠按「因故意或過失，不法侵害他人之權利者，負損害賠償責
    任。」、「汽車、機車或其他非依軌道行駛之動力車輛，在
    使用中加損害於他人者，駕駛人應賠償因此所生之損害。但
    於防止損害之發生，已盡相當之注意者，不在此限。」、「
    不法毀損他人之物者，被害人得請求賠償其物因毀損所減少
    之價額。」，民法第184條第1項前段、第191條之2、第196
    條分別定有明文。次按民事上之共同侵權行為（狹義的共同
    侵權行為，即加害行為）與刑事上之共同正犯，其構成要件
    並不完全相同，共同侵權行為人間不以有意思聯絡為必要，
    數人因過失不法侵害他人之權利，苟各行為人之過失行為，
    均為其所生損害共同原因，即所謂行為關連共同，亦足成立
    共同侵權行為，依民法第185條第1項前段之規定，各過失行
    為人對於被害人應負全部損害之連帶賠償責任。
  ㈡原告主張訴外人林燕菁於108年11月23日18時7分許，駕駛系
    爭A車，行經彰化縣○○市○道0號199公里300公尺南向外側時
    ，因未保持行車安全距離而撞擊系爭B車，致系爭B車推撞系
    爭C車，後被告駕駛系爭D車，因未保持行車安全距離而撞擊
    系爭A車，致系爭A車推撞系爭B車，造成系爭B車受有上開損
    害，原告已依保險契約賠付被保險人等情，並提出國道公路
    警察局道路交通事故初步分析研判表(林燕菁、甲○○未保持
    行車安全距離；沈柏宏、姚智豪尚未發現肇事因素)、當事
    人登記聯單、道路交通事故現場圖、系爭B車HONDA估價單、
    報廢汽車買賣契約書、系爭B車行照及受損照片等文書為證
    ，而被告對此僅為上開口頭抗辯並未舉證證明之，是原告此
    部分所主張之事實，自堪信為真實。是被告就系爭B車因本
    件事故所受之損害，應與訴外人林燕菁負連帶賠償之責。
　㈢本件系爭B車支出之修復費用共320,319元，其中零件費用148
    ,322元、工資費用146,997元、烤漆費用25,000元，此有上
    開系爭B車HONDA估價單可證。而依行政院所頒「固定資產耐
    用年數表」及「固定資產折舊率表」之規定，小客車耐用年
    數為5年，依定率遞減法每年折舊1000分之369。另依營利事
    業所得稅查核準則第95條第6項規定「固定資產提列折舊採
    用定率遞減法者，以1年為計算單位，其使用期間未滿1年者
    ，按實際使用之月數相當於全年之比例計算之，不滿1月者
    ，以月計」。系爭B車係於106年5月出廠，至事故發生時間1
    08年11月23日止，實際使用期間為2年7月，扣除此折舊後之
    零件費用為46,344元（詳如附表所示），另工資費用146,99
    7元、烤漆費用25,000元部分無需折舊，蓋其係修理付出之
    勞務代價，為回復原狀時必要支出之費用，並無折舊可言，
    準此，原告承保車輛修復必要費用合計為218,341元，而原
    告依保險契約賠付被保險人，原告自得請求被告及訴外人林
    燕菁連帶或單獨賠償系爭B車所受損害。
　㈣次按數人共同不法侵害他人之權利者，連帶負損害賠償責任
    ；又因連帶債務人中之一人為清償、代物清償、提存、抵銷
    或混同而債務消滅者，他債務人亦同免其責任；債權人向連
    帶債務人中之一免除債務而無消滅全部債務之意思表示者，
    除該債務人應分擔之部分外，他債務人仍不免其責任，民法
    第185條第1項、第274條、第276條第1項分別定有明文。次
    按，民法第276條第1項之規定，旨在避免當事人間循環求償
    ，簡化其法律關係，故於債權人向連帶債務人中一人表示免
    除該債務人之全部債務時，固有上開規定之適用；惟於債權
    人與連帶債務人中之一人和解，同意該債務人為部分給付時
    ，如和解金額低於該債務人「應分擔額」（民法第280條）
    ，為避免其他債務人為清償後，向和解債務人求償之金額高
    於和解金額，就其差額部分，應認其他債務人亦同免其責任
    ；反之，如和解金額多於該和解債務人之「應分擔額」，因
    不生上述求償問題，該項和解自僅具相對效力，而無民法第
    276條第1項之適用（最高法院98年度台上字第759號判決意
    旨參照）。
　㈤被告就本件事故造成系爭B車損害，與訴外人林燕菁為共同侵
    權行為人，原告本於侵權行為及保險代位權之法律關係，得
    請求被告與訴外人林燕菁負連帶賠償責任，已如前述。是若
    訴外人林燕菁已就連帶債務對原告為清償，被告亦同免其責
    任，而原告因本件事故行為所得請求之賠償金額共計218,34
    1元，亦經認定如前，然原告於本院審理時自承訴外人林燕
    菁之保險公司以為訴外人林燕菁賠償338,538元予原告等語
    ，足見訴外人林燕菁已清償超過其所應負擔之分擔額（訴外
    人林燕菁逾其應分擔額部分，得對被告行使求償權），依上
    開說明，即是就被告之債務為免責行為，而原告就本件侵權
    行為既已因其他連帶債務人即訴外人林燕菁賠償338,538元
    ，其損害即已獲填補，是其再依同一侵權行為請求權向被告
    請求損害賠償，即屬無理由，應予駁回。
　㈥綜上所述，原告依保險法第53條第1項、民法第191條之2、第
    196條之規定，請求被告給付33,024元及自起訴狀繕本送達
    翌日起至清償日止，按年息5%計算之利息，為無理由，應予
    駁回。
五、本件事證已臻明確，原告與被告其餘攻擊防禦方法及所提證
    據，於判決結果不生影響，爰不一一論列。
六、訴訟費用負擔之依據：民事訴訟法第78條。本件第一審訴訟
    費用為1,000元（原告繳納）應由敗訴之原告負擔。
中　　華　　民　　國　　110 　年　　11　　月　　2 　　日
                  臺灣彰化地方法院北斗簡易庭
                          法  官  楊鑫忠
以上正本係照原本作成。
如對本判決不服，得於送達後20日內以判決違背法令為理由，向
本院提起上訴狀(須附繕本)。
中　　華　　民　　國　　110 　年　　11　　月　　2 　　日
　　　　　　　　　　　　　書記官  張清秀　
　　
附表
折舊時間           金額
第1年折舊值        148,322×0.369=54,731
第1年折舊後價值    148,322-54,731=93,591
第2年折舊值        93,591×0.369=34,535
第2年折舊後價值    93,591-34,535=59,056
第3年折舊值        59,056×0.369×(7/12)=12,712
第3年折舊後價值    59,056-12,712=46,344